臺灣臺北地方法院小額民事判決
111年度北小字第82號
原      告  泰安產物保險股份有限公司

法定代理人  李松季  
訴訟代理人  李挺維  
            吳振碩  
被      告  葉政暘  
訴訟代理人  丁晨瓏  
上列當事人間請求侵權行為損害賠償事件，於中華民國111年4月
22日言詞辯論終結，本院判決如下︰
    主      文
被告應給付原告新臺幣柒仟陸佰陸拾陸元，及自民國一百一十年
九月三日起至清償日止，按週年利率百分之五計算之利息。
原告其餘之訴駁回。
訴訟費用新臺幣壹仟伍佰參拾元，由被告負擔新臺幣陸佰肆拾元
，餘由原告負擔。
本判決第一項得假執行。但被告如以新臺幣柒仟陸佰陸拾陸元為
原告預供擔保，得免為假執行。
    事實及理由
一、原告主張：被告駕駛7567-UX號車，於民國110年4月10日8時
    49分許，行經臺北市中山區新生北路2段，因倒車不慎碰撞
    由訴外人許增尉駕駛車號000-0000號自用小客車(下稱系爭
    車輛)而肇事，致使原告所承保之系爭車輛受損，本案業經
    臺北市政府警察局中山分局長春路派出所備查在案。上開受
    損之系爭車輛經交予九和汽車(股)公司估價修理，工資費用
    新臺幣(下同)6,480元、零件費用11,857元，共18,337元，
    原告已悉數賠付予被保險人，爰依保險法第53條第1項、民
    法第184條第1項、第191之2條等規定提起本件訴訟等語。並
    聲明：被告應給付原告18,337元，並自起訴狀繕本送達翌日
    起至清償日止，按週年利率5%計算之遲延利息。
二、被告則以：被告因倒車而擦撞系爭車輛後，即下車查看，並
    同意訴外人許增尉報警及請保險公司理賠，被告查看系爭車
    輛之保險桿有看到類似撞到之痕跡，隨即告訴訴外人許增尉
　　，想摸看撞到之痕跡，然被拒絕並表示怕會摸不見，惟當時
    時速只有3至5公里，被告懷疑撞到痕跡是水漬，並有請原告
    查清楚。而原告來電表示訴外人許增尉有向原告申請理賠，
    並問被告是否承認，是否出險?被告回應先請原告查看被告
    是撞到系爭車輛何處?並拍照給被告看，就答應出險。結果
    未等到原告之後續回應，僅收到不清楚之照片，即要被告答
    應出險。嗣後，被告致電詢問保養廠是否能看換下來的零件
    ，保養廠卻回覆，換下來舊零件已丟棄。被告與訴外人許增
    尉之保險公司相同，然因原告未善盡告知責任讓被告了解完
    整情況，導致被告一直誤以為原告係被告之保險公司，嗣後
    才知道與被告聯繫之保險公司係訴外人許增尉之保險公司即
    原告，因原告也是被告之保險公司，被告原本只要靜待原告
    處理即可，原告逼被告上法院處理本件訴訟，原告已侵害被
    告之自由權，故被告向原告請求5萬元精神賠償，並以之為
    抵銷之抗辯等語，資為抗辯。並聲明：原告之訴駁回。
三、按因故意或過失、不法侵害他人之權利者，負損害賠償責任
    ；汽車、機車或其他非依軌道行駛之動力車輛，在使用中加
    損害於他人者，駕駛人應賠償因此所生之損害，但於防止損
    害之發生，已盡相當之注意者，不在此限；被保險人因保險
    人應負保險責任之損失發生，而對於第三人有損失賠償請求
    權者，保險人得於給付賠償金額後，代位行使被保險人對於
    第三人之請求權；但其所請求之數額，以不逾賠償金額為限
    ，民法第184條第1項前段、第191條之2、保險法第53條第1
    項定有明文。經查，原告主張被告於前揭時地與系爭車輛發
    生碰撞等節，業據其提出非道路交通事故當事人登記聯單
　　、車損照片等件影本在卷可稽（見本院卷第15頁、第23-25
    頁），並經本院向臺北市政府警察局交通警察大隊調閱之非
    道路交通事故現場圖等資料核閱屬實（見本院卷第35頁），
    且為被告所不爭執，自堪信原告主張之事實為真正。本件被
    告既因使用汽車中加損害於原告所承保之系爭車輛，致系爭
    車輛受損，復難認被告對於防止損害之發生已盡相當之注意
    ，被告之過失行為與系爭車輛之車損結果，亦有相當因果關
    係，是被告應就本件事故所生系爭車輛之損害負損害賠償責
    任。原告承保系爭車輛並已給付賠償金額，即得代位行使對
    被告之侵權行為損害賠償請求權。
四、次按不法毀損他人之物者，被害人得請求賠償其物因毀損所
    減少之價額，民法第196條定有明文。又依上開規定請求賠
    償物被毀損所減少之價額，得以修復費用為估定之標準，但
    以必要者為限（例如：修理材料以新品換舊品，應予折舊）
　　，最高法院77年度第9次民事庭會議決議參照。依行政院所
    發布之固定資產耐用年數表及固定資產折舊率表，非運輸業
    用客車、貨車之耐用年數為5年，本院爰依行政院所頒固定
    資產耐用年數表及固定資產折舊率表，採定率遞減法計算系
    爭車輛之折舊。經查，原告主張其因本件車禍支出系爭車輛
    修復費用18,337元，其中工資費用為6,480元、零件費用為1
    1,857元，業據原告提出統一發票、估價單、結帳工單在卷
    可稽（見本院卷第17-21頁），被告雖辯稱：當時時速只有3
    至5公里，被告懷疑保險桿撞到的痕跡是水漬云云，惟證人
    即九和汽車股份有限公司理賠專員林星佑到庭結證稱：保險
    桿前面彎角部分已經撞到變形，保險桿連接通風管的角落也
    有點斷裂等語(見本院卷第127至129頁)，是由證人林星佑之
     證言，足證系爭車輛保險桿及通風網之維修係屬必要，故
    被告前揭所辯，並不足採。揆諸首揭規定，其中新零件更換
    舊零件之零件折舊部分非屬必要費用，應予扣除。而依行政
    院所發布之固定資產耐用年數表及固定資產折舊率表，非運
    輸業用客車、貨車之耐用年數為5年，依定率遞減法每年應
    折舊369/1000，另營利事業所得稅查核準則第95條第6項規
    定
　　：「固定資產提列折舊採用定率遞減法者，以一年為計算單
    位，其使用期間未滿一年者，按實際使用之月數相當於全年
    之比例計算之，不滿一月者，以月計」，系爭車輛自出廠日
    即104年7月（見本院卷第13頁）起至車禍發生日110年4月10
    日止，已使用約5年10個月，已逾非運輸業用客車、貨車之
    耐用年數5年，依所得稅法第54條第3項、固定資產折舊率表
    規定，以成本十分之一為合度，據此，系爭車輛更換零件部
    分，經扣除折舊後為1,186元（計算式：11,857/10=1,186元
　　，元以下四捨五入），加計工資費用6,480元後，則原告得
    請求之車輛修復費用應為7,666元（計算式：1,186＋6,480
　　=7,666），逾此範圍之請求，則無理由。
五、再按不法侵害他人之身體、健康、名譽、自由、信用、隱私
    、貞操，或不法侵害其他人格法益而情節重大者，被害人雖
    非財產上之損害，亦得請求賠償相當之金額，民法第195條
    前段第1項定有明文。又按二人互負債務，而其給付種類相
    同，並均屆清償期者，各得以其債務，與他方之債務，互為
    抵銷。但依債之性質不能抵銷或依當事人之特約不得抵銷者
    ，不在此限，民法第334條第1項定有明文。經查，被告主張
    原告逼被告上法院處理本件訴訟，侵害被告之自由權，故請
    求5萬元精神賠償，並為抵銷之抗辯云云，惟原告係基於保
    險法第53條之規定，於給付被保險人賠償金額後，代位向被
    告請求損害賠償，此係屬原告正當權利之行使，是被告主張
    原告侵害其自由權，而為抵銷抗辯，並不足採。
六、末按給付無確定期限者，債務人於債權人得請求給付時，經
    其催告而未為給付，自受催告時起，負遲延責任。其經債權
    人起訴而送達訴狀，或依督促程式送達支付命令，或為其他
    相類之行為者，與催告有同一之效力；遲延之債務，以支付
    金錢為標的者，債權人得請求依法定利率計算之遲延利息。
    但約定利率較高者，仍從其約定利率；應付利息之債務，其
    利率未經約定，亦無法律可據者，週年利率為百分之五，民
    法第229 條第2 項、第233 條第1 項前段、第203 條分別定
    有明文。查原告代位被保險人行使對被告之損害賠償請求權
    ，係以支付金錢為標的，給付並無確定期限，自應經原告之
    催告而未給付，被告始負遲延責任。揆諸前揭規定，原告請
    求被告給付自起訴狀繕本送達翌日即110年9月3日（見本院
    卷第31頁）起至清償日止，按法定利率即週年利率5%計算之
    利息，洵屬有據。
七、綜上所述，原告承保系爭車輛並已給付保險金額，即得代位
    行使對被告之侵權行為損害賠償請求權。從而，原告依侵權
    行為及保險法第53條之法律關係，請求被告給付7,666元，
    及自110年9月3日起至清償日止，按週年利率5%計算之利息
    ，為有理由，應予准許；逾此範圍之請求，為無理由，應予
    駁回。
八、本件事證已臻明確，兩造其餘之攻擊或防禦方法及未經援用之證據，經本院斟酌後，認為均不足以影響本判決之結果，爰不逐一詳予論駁，併予敘明。　　　　　　　　　　
九、本件原告勝訴部分，係就民事訴訟法第436 條之8 適用小額
    訴訟程序所為被告敗訴之判決，依同法第436 條之20規定，
    應依職權宣告假執行，並依同法第436 條之23準用第436 條
    第2 項，適用同法第392 條第2 項規定，依職權宣告被告如
    預供擔保，得免為假執行。
十、訴訟費用負擔之依據：民事訴訟法第79條。按適用小額訴訟
    程序事件法院為訴訟費用之裁判時，應確定其費用額，民事
    訴訟法第436之19定有明文，爰依後附計算書確定本件訴訟
    費用額如主文第3項所示金額。
中　　華　　民　　國　　111 　年　　5 　　月　　6　　日
　　　　　　　       臺北簡易庭　
　　　　　　　　　            法　    官　郭美杏
以上正本係照原本作成。
如不服本判決，須以違背法令為理由，應於判決送達後20日內向
本庭（臺北市○○○路0 段000 巷0 號）提出上訴狀。（須按他
造當事人之人數附繕本）。如委任律師提起上訴者，應一併繳納
上訴審裁判費。
中　　華　　民　　國　　111 　年　　5 　　月　　6　　日
            　　　　　　　　　書　記　官  林玗倩
附錄：
一、民事訴訟法第436 條之24第2 項：　　
　　對於小額程序之第一審裁判上訴或抗告，非以其違背法令為
    理由，不得為之。
二、民事訴訟法第436 條之25：　　
　　上訴狀內應記載上訴理由，表明下列各款事項：
    ㈠原判決所違背之法令及其具體內容。
    ㈡依訴訟資料可認為原判決有違背法令之具體事實。
三、民事訴訟法第436 條之32條第2 項：
　　第438 條至第445 條、第448 條至第450 條、第454 條、第
    455 條、第459 條、第462 條、第463 條、第468 條、第46
    9 條第1 款至第5 款、第471 條至第473 條及第475 條第1
    項之規定，於小額事件之上訴程序準用之。
計　　算　　書
項　　　　目             金　額（新臺幣）    　　備　註
第一審裁判費   　 　　   1,000元                原告預付
第一審證人旅費             530元                原告預付
合　　　　計　　　       1,530元